最高法院民事判決　　　　　　　　　　　　　　　八十六年度台上字第一七一七號
　　上　訴　人　乙○○
　　被上訴　人　甲○○
　　訴訟代理人　陳源濱
右當事人間請求離婚等事件，上訴人對於中華民國八十五年十月十四日台灣高等法院
台南分院第二審判決（八十五年度家上字第六七號），提起上訴，本院判決如左：
    主  文
上訴駁回。
第三審訴訟費用由上訴人負擔。
    理  由
本件上訴人主張：兩造於民國七十五年十一月十三日結婚，被上訴人婚後未曾付家庭
生活費用，不關心伊及兩造所生兒子之生活及安全。被上訴人並有酗酒習慣，酒後回
家即毆打伊及小孩。被上訴人似有暴力傾向，稍有不順便拳打腳踢，伊坐月子時，被
上訴人還曾多次以暴力傷害伊，伊受被上訴人不堪同居之虐待，依民法第一千零五十
二條第一項第三款規定，自得請求離婚。兩造所生之子吳杰洺，年僅九歲，尚需母愛
之照顧與關懷，現與伊同住，為就學方便，設籍於伊娘家住處，為該子女利益，應由
伊監護等情。爰求為准許兩造離婚，及兩造之子吳杰洺由伊監護之判決。
被上訴人則以：伊家庭為由父母兄弟組成之大家庭，家境富裕，不愁吃穿，上訴人母
子之生活及教育費均供應無缺。伊安份守己，努力工作，收入良好，自與上訴人結婚
後，家庭融洽美滿，伊並無毆打虐待上訴人之情事。上訴人則自八十二年間起，以工
作為由，早出晚歸，不理家務，更於八十四年八月間乘其胞弟結婚之際，長子吳杰
洺回娘家，一去不返，進而虛構事實，請求離婚等語，資為抗辯。
原審依審理之結果，以﹕上訴人主張受被上訴人不堪同居之虐待，固舉證人蔡慧怡及
李月霞為證。惟證人蔡慧怡（上訴人工作之美容院顧客）結證稱：「……我在美容院
曾看到原告（即上訴人）臉及眼睛紅腫，聽到原告向他母親（即李月霞）講是被告（
即被上訴人）所毆打，就只有看到那次。」等語（一審卷十七頁正面）；另證人即上
訴人之母親李月霞證稱：「（我女兒）結婚後並沒有幸福，被告常打原告，有時踢腹
部，有時毆打臉部，打得臉均瘀血，被毆打很多次，他們結婚近十年，被打得超過三
十次。」等語（一審卷十八頁正面）。上訴人則陳述其娘家家人均有看到上訴人被毆
打後之傷痕等情（原審卷六二頁背面）。足見上開證人之證詞，充其量僅止於證明曾
看見上訴人臉部紅腫或瘀血、眼睛紅腫、及聽見上訴人訴說其被丈夫毆打而已，並不
足以證明確曾看見被上訴人毆打上訴人。另上訴人所舉證人即兩造之子吳杰洺（七十
六年四月十日生）雖到庭證述：被上訴人於酒後或上訴人工作遲歸時，即出手打上訴
人臉部，甚至亦毆打伊云云（原審卷七四至七七頁）。惟該證人年僅九歲，可塑性高
，又與上訴人同住，為迎合上訴人之願望，難免有不實之陳述。況參酌上訴人指陳，
被上訴人每天毆打上訴人等情（一審卷十四頁第二行），果真如此，兩造何能於婚後
相處達九年之久，又何以未曾訴之於法，而令被上訴人消遙法外，是上訴人主張其經
常受被上訴人毆打云云，尚難採信。此外，上訴人究竟受有被上訴人如何不堪同居之
虐待，又未能舉證以實其說，其依民法第一千零五十二條第一項第三款之規定，請求
離婚，自屬不應准許。上訴人請求離婚既不應准許，則其並請求離婚後兩造所生之子
吳杰洺歸其監護，應屬無據，亦無從准許。爰將第一審所為上訴人勝訴之判決廢棄，
改判駁回其在第一審之訴，經核於法並無違背。上訴論旨，仍執陳詞，就原審取捨證
據、認定事實之職權行使，指摘原判決不當，求予廢棄，非有理由。至上訴人向本院
提起上訴後，聲請訊問證人張吉三郎等人及提出證明書，核實新證據，本院依法不得
斟酌，併此敘明。
據上論結，本件上訴為無理由。依民事訴訟法第四百八十一條、第四百四十九條第一
項、第七十八條，判決如主文。
中      華      民      國    八十六    年     五       月     三十     日
                              最高法院民事第二庭
                                  審判長法官 曾  桂  香
                                        法官 劉  延  村
                                        法官 徐  璧  湖
                                        法官 劉  福  聲
                                        法官 袁  再  興
　　　右正本證明與原本無異
   　　　                              　　　書  記  官
中      華      民      國    八十六    年     六       月     十八     日
